臺灣高等法院交通事件裁定　　　　　　　96年度交抗字第50號
抗　告　人　甲○○
即受處分人
上列抗告人因違反道路交通管理處罰條例案件，不服臺灣臺北地
方法院，中華民國95年12月18日所為裁定（95年度交聲字第1066
號），提起抗告，本院裁定如下：
    主  文
抗告駁回。
    理  由
一、抗告意旨略以：「民國（下同）95年12月4日警員徐鴻桂庭
    詢時說95年7月24日下午17時多，從110公里頭份交流道駛上
    國道高速公路就看到受處分人行駛中線車道，就一直尾隨受
    處分人至115公里處攔下並開紅單，另一位警員庭詢時說法
    又不一樣，並說當時是在111公里處執行測速勤務，受處分
    人行駛過111公里處時，警車閃燈尚未駛出警用避車道，依
    高速公路速限以100公里速限，二分鐘可行駛三公里，短短
    三分鐘內警員張森桂就能以肉眼看出受處分人一直行駛中線
    車道，真是難以置信，當時受處分人也說明並未一直行駛中
    線，看單時並說如不服可以申訴，受處分人也未簽名，因為
    不服，庭詢時，受處分人也說明知道後面有警車，再故意行
    駛中線讓警員攔下開單，這有違常理，請庭上再查明。到底
    誰在說謊，為了開紅單，徐鴻桂警員，竟然能編出從頭份交
    流道就一直尾隨，111公里應有警員值勤簽到章，我們是老
    百姓，警員要開紅單，我們能反抗嗎？難道要妨害公務嗎，
    只能申訴，請撤銷此罰單」等語。
二、按汽車行駛高速公路及快速公路，其車道之使用，除因交通
    事故及道路施工依臨時或可移動標誌指示或交通勤務警察指
    揮外，應依設置之交通標誌、標線或號誌之規定，無設置者
    ，大型車應行駛於外側車道，並得暫時利用緊臨外側車道之
    車道超越前車，高速公路及快速公路交通管制規則第8條第1
    項第2款定有明文。次按汽車行駛於高速公路，未依規定行
    駛車道者，處汽車駕駛人新臺幣（下同）三千元以上六千元
    以下罰鍰；汽車駕駛人有道路交通管理處罰條例第33條第1
    項之情形者，並記違規點數一點，道路交通管理處罰條例第
    33條第1項第3款、第63條第1項第1款分別定有明文。另按大
    型車違規行駛內側車道以外之車道而違反道路交通管理處罰
    條例第33條第1項第3款之事件，期限內繳納或到案聽候裁決
    者，處四千元罰鍰，本件應適用之違反道路交通管理事件統
    一裁罰基準及處理細則第2條第2項亦定有明文。
三、經查：
(一)、本件抗告人即受處分人甲○○於95年7月24日下午5時30分許
    ，駕駛車牌號碼為A5-989號營業遊覽大型客車在國道一號高
    速公路由北向南行駛，途經國道一號高速公路南向113公里
    處，外側車道無車輛行駛而違反規定行駛在中間車道，經交
    通部國道公路警察局第二警察隊造橋分隊徐鴻桂、張森桂警
    員發覺而以受處分人違反道路交通管理處罰條例第33條第1
    項第3款之規定，開立公警局交字第Z00000000號之舉發通知
    單並指定應於95年8月8日前繳納罰鍰或前往原處分機關即臺
    北市交通事件裁決所聽候裁決，經受處分人於95年7月31日
    依限具狀申述，原處分機關認受處分人確有前開違規行為，
    乃依據道路交通管理處罰條例第33條第1項第3款、第63 第1
    項第1款（漏載第1款）之規定裁處四千元罰鍰及並記違規點
    數一點之裁決。
(二)、抗告人不否認於上開時間，駕駛大型車行駛在高速公路之中
    間車道而為警攔下等情，惟否認交通違規行為，雖辯稱略以
    ：「案發當時，為超越前車而行駛至中間車道，當超車結束
    欲駛回外側車道時，看見警車從後方中間車道往右駕駛進入
    外側車道，因警車閃紅燈、警示燈及大燈，以為警車有急事
    要通過，即繼續行駛在中間車道以禮讓警車先行通過，已經
    看到警車，不可能違規行駛在中間車道」云云。然證人即舉
    發違規之員警徐鴻桂於原審證稱：「案發當時，係由同事張
    森桂駕駛警車及舉發，我坐在警車之右前座，在高速公路11
    1公里處，看到受處分人駕駛大型車行駛在中間車道，與同
    事即駕車跟隨，到了大約115公里處，警車才開警示車並由
    外側車道往前開與受處分人之車輛平行，再指示受處分人靠
    邊停車，受處分人之車輛才停在路肩，警車則停在受處分人
    車輛後方。而案發時，因為天色還很亮，警車並未開警示燈
    、紅燈或大燈，是到要舉發受處分人違規時才閃燈」等語（
    原審95年12月4日訊問筆錄）；證人張森桂於原審證稱：「
    案發當時，在112公里處看到受處分人駕車行駛在中間車道
    ，113公里處受處分人仍駕車行駛在中間車道，到了115公里
    處即將受處分人攔下舉發，在受處分人駕車行駛在中間車道
    期間，並無其他車輛行駛在外側車道或路肩。而案發時，警
    車並未開紅燈、警示燈及大燈，警車原是一直跟隨在受處分
    人之車輛後方而行駛在中間車道，等到要攔停受處分人時才
    開燈並改走外側車道將受處分人攔下，受處分人即將車輛停
    在路肩，警車則停在受處分人車輛之後」等語（見同上筆錄
    ），核對證人徐鴻桂、張森桂證言，固就係在111公里處或
    112公里處發現抗告人違規之部分有所出入，然證人二人就
    抗告人自112公里處開始至115公里處均行駛在高速公路之中
    間車道之重要部分均為一致之陳述，且抗告人於原審亦稱：
    「從看到警車到被警車攔下，行駛在中間車道約三公里，而
    當時在外側車道及路肩均無其他車輛行駛」等語（見同上筆
    錄第5頁），若如抗告人所述其於看見警車之初誤認警車因
    公務之用需使用外側車道而禮讓警車，則於警車不於抗告人
    禮讓之初期即快速通過之時，抗告人應即可判斷警車無需受
    處分人禮讓之必要而迅速駛回外側車道，豈有可能行駛在中
    間車道達三公里之遠，況案發時之外側車道及路肩均無其他
    車輛行駛，警車若有公務需要，可使用路肩快速通過，抗告
    人應無有禮讓之必要，是抗告人確有不依規定而駕駛大型車
    行駛在高速公路中間車道之交通違規行為，堪以認定，抗告
    人之辯解，與常情事理有違，顯屬事後卸責而難以採信。
(三)、抗告意旨雖略稱：「高速公路速限以100公里速限，二分鐘
    可行駛三公里，短短三分鐘內警員張森桂就能以肉眼看出受
    處分人一直行駛中線車道，真是難以置信，當時受處分人也
    說明並未一直行駛中線，看單時並說如不服可以申訴，受處
    分人也未簽名」等語，然交通警察掣單舉發違反道路交通
　　管理處罰條例所列之違規事實，本質上為行政處分，係公務
  　員基於職務上之公權力，依法就特定之具體事件所為之具公
    法上效果之單方面行政行為，如無形式上顯然之瑕疵可指，
    基於公務員為公法上行為具有公信力之原則，該行政行為當
    可被推定為真正，其據以依法處分之事實認定亦為正確無誤
    ，此與民事訴訟法第355條第2項規定：「文書依其程式及意
    旨得認作公文書，推定其為真正」之情形相同，本此公信原
    則，立法者乃賦予行政機關制定違反道路交通事件統一裁罰
    基準及處理細則，使執行勤務員警得當機處分，以達其維護
    交通秩序、安全之行政目的。反之，若謂公務員一切行政行
    為均需預留證據以證其實，則國家行政勢必窒礙難行，準此
    ，刑事訴訟法就犯罪證據所列有關之規定與屬於行政秩序罰
    之交通違規裁罰本質不合之部分，自不在準用之列。本件舉
    發員警為執行交通、治安勤務之公務員，其觀察程度自較一
    般人更為專注，應無誤認之可能，且抗告人又未能就執勤員
    警之舉發有誤提出相關證據以供調查，本院亦查無任何證據
    足資證明員警有捏造事實違法取締之情事，則執勤員警本其
    維護交通秩序、安全職責所為之舉發，自應受到合法、正確
    之推定，是抗告人所辯尚難採信。
(四)、綜上，原處分機關以抗告人違規事證明確，援引道路交通管
    理處罰條例第33條第1項第3款、第63條第1項第1款之規定裁
    處四千元罰鍰及並記違規點數一點之裁決，於法並無違誤，
    量處亦稱妥適。原審以本件抗告人之異議為無理由，應予駁
    回。經核原審裁定認事用法並無不合，本件抗告為無理由，
    應予駁回。
四、據上論結，應依道路交通案件處理辦法第26條，刑事訴訟法
    第412條，裁定如主文。
中　　華　　民　　國　　96　　年　　1　　月　　25　　日
                     交通法庭審判長法　官  蔡永昌
　   　　　　　　　　　　　　　　　法  官  陳榮和
　　   　　　　　　　　　　　　　　法  官  施俊堯
以上正本證明與原本無異。
不得再抗告。
                                   書記官  孫佩琳
中　　華　　民　　國　　96　　年　　1　　月　　25　　日
